臺灣高等法院刑事判決
109年度上訴字第720號
上  訴  人  
即  被  告  蔡佳龍


上列上訴人即被告因違反毒品危害防制條例案件，不服臺灣基隆
地方法院108 年度訴字第660 號，中華民國108 年12月2 日第一
審判決（起訴案號：臺灣基隆地方檢察署108 年度毒偵字第1612
號），提起上訴，本院判決如下：
    主  文
上訴駁回。
    理  由
一、按刑事訴訟法第350 條、第361 條、第362 條、第367 條規
    定，不服地方法院之第一審判決而上訴者，須提出上訴書狀
    ，並應敘述具體理由，為上訴必備之程式；其所提出書狀未
    敘述上訴理由，或僅曾以言詞陳述上訴理由者，均應於上訴
    期間屆滿後20日內補提理由書於第一審法院。第一審法院經
    形式審查，認逾期未補提上訴理由者，應定期間先命補正，
    逾期未補正者，為上訴不合法律上之程式，應以裁定駁回。
    倘已提出上訴理由，但所提非屬具體理由者，則由第二審法
    院以上訴不合法律上之程式，判決駁回。而所謂具體理由，
    雖不以其書狀應引用卷內訴訟資料，具體指摘原審判決不當
    或違法之事實，亦不以於以新事實或新證據為上訴理由時，
    應具體記載足以影響判決結果之情形為必要。但上訴之目的
    ，既在請求第二審法院撤銷或變更第一審之判決，所稱「具
    體」，當係抽象、空泛之反面，若僅泛言原判決認事用法不
    當、採證違法或判決不公、量刑過重等空詞，而無實際論述
    內容，即無具體可言（最高法院106 年度第8 次刑事庭會議
    決議參照）。是不服地方法院之第一審判決而上訴者，須提
    出上訴書狀，且應於上訴書狀本身內敘明上訴之具體理由，
    如不能認係具體理由者，上訴即非合法。
二、原判決以上訴人即被告蔡佳龍（下稱被告）於民國108 年 7
    月31日晚間9 時許，在基隆市○○區○○路000 巷0 弄0 號3 樓
    之住處，以將海洛因置入注射針筒內，再施打入手臂靜脈血
    管之方式，施用海洛因之犯罪事實，有被告於偵查及原審中
    之自白、基隆市警察局偵辦毒品案件尿液檢體對照表（檢體
    編號：000-0000）、台灣檢驗科技股份有限公司濫用藥物實
    驗室─台北108 年8 月16日濫用藥物檢驗報告等為證，經核
    原判決認事用法並無違誤。
三、被告上訴理由略以：被告於家中遭搜索、拘提時並無查獲與
    毒品相關之物，且被告原本就有參加戒癮治療，並非一直與
    毒品為伍，被告家中只有一年邁老母，生活所需都靠被告打
    零工，請撤銷原判決，從輕改判為得易科罰金之刑等語。惟
    按量刑係屬事實審法院得自由裁量之職權，並應受比例原則
    等法則之拘束，非可恣意為之，致礙其公平正義之維護，必
    須兼顧一般預防之普遍適應性與具體個案特別預防之妥當性
    ，始稱相當。而刑法第57條規定係科刑時應審酌被告犯罪之
    一切情狀，予以例示應注意之事項，以為科刑輕重之準據；
    至刑法第59條之酌量減輕其刑，必於犯罪之情狀，在客觀上
    足以引起一般同情，認為即予宣告法定最低度刑期，猶嫌過
    重者，始有其適用，故前者為量刑之標準，後者為酌減之依
    據，兩者有別，不容混淆。又量刑係法院就繫屬個案犯罪之
    整體評價，為事實審法院得依職權自由裁量之事項，量刑判
    斷當否之準據，應就判決之整體觀察為綜合考量，苟已斟酌
    刑法第57條各款所列情狀，而未逾越法定刑度，如無偏執一
    端，致有明顯失出失入之恣意為之情形，上級審法院即不得
    單就量刑部分遽指為不當或違法。查原判決就被告之犯罪情
    節及科刑部分之量刑基礎，已於理由欄內具體說明（見原判
    決第3 、4 頁），顯已斟酌刑法第57條各款事由，所為量處
    被告有期徒刑7 月之刑度，係以行為人責任為基礎，並未逾
    越法定刑度，亦無違背公平正義之精神，客觀上不生量刑畸
    重畸輕之裁量權之濫用，且被告為累犯，原判決於依法加重
    後所量處之刑較諸法定本刑而言，已屬低度刑，自係從輕量
    刑；本院審核前開各量刑事由，認為原審對被告量處之刑，
    洵屬妥適，並無顯然失入或有失衡平之情事。被告上訴意旨
    就原判決所處刑度為爭執，請求從輕量刑，係對原判決就刑
    之量定已說明審酌之事項，再為爭執，顯非依據卷內既有訴
    訟資料或提出新事實、新證據，指摘或表明第一審判決有何
    採證認事、用法或量刑等足以影響判決本旨之不當或違法，
    或有未及審酌之事而構成應予撤銷之具體事由。經核其上訴
    意旨，自非具體理由，揆諸前揭規定，自屬不合法律上之程
    式，爰不經言詞辯論，逕予駁回。
據上論斷，應依刑事訴訟法第367 條前段、第372 條，判決如主
文。
中　　華　　民　　國　　109 　年　　4 　　月　　30　　日
                  刑事第十一庭  審判長法　官  楊力進
                                      法　官  沈君玲
                                      法　官  雷淑雯
以上正本證明與原本無異。
如不服本判決應於收受送達後20日內向本院提出上訴書狀，並應
敘述具體理由；其未敘述上訴理由者，應於上訴期間屆滿後20日
內向本院補提理由書（均須按他造當事人之人數附繕本）「切勿
逕送上級法院」。
                                      書記官 林立柏
中　　華　　民　　國　　109 　年　　5 　　月　　5 　　日